臺灣高等法院臺中分院刑事判決　　94年度上易字第364號
上　訴　人
即　被　告　己○○
上列上訴人因竊盜等案件，不服臺灣苗栗地方法院93年度易字第
30號中華民國93年12月8日第一審判決（起訴案號：臺灣苗栗地
方法院檢察署92年度偵緝字第18號、第33號、第34號、第1717號
、第2586號，移送併辦案號：臺灣苗栗地方法院檢察署92年度偵
緝字第1165號），提起上訴，本院判決如下：
    主　　  文
上訴駁回。
    事  　　實
一、己○○意圖為自己不法所有之概括犯意，（一）先於民國89
    年8月2 日某時，竊取辛○○所有（車主登記為永裕通運股
    份有限公司）停放於臺中縣龍井鄉○○路○段329號前原車牌
    號碼ＴＨ—○八○號之曳引車（未懸掛車牌，引擎號碼為Ｋ
    13Ｃ—ＴＡ一三三三五號）一部。己○○於竊得該曳引車後
    ，透過林榮財（林榮財所犯牙保贓物罪部分業經原審法院判
    處有期徒刑六月確定）代為找尋買主，後於同年月7日下午
    某時，由林榮財帶同己○○前往基隆市○○區○○街15號由
    吳英茂所經營之「忠全汽車有限公司」，由吳英茂以新臺幣
    （下同）二十五萬元之價格向己○○購買上開未懸掛車牌之
    贓車，並當場交付基隆市第二信用合作社支票三紙予己○○
    。嗣於同年8月21日，經警在基隆市○○區○○街15號「忠
    全汽車有限公司」內搜索，查獲上開曳引車而查知上情。（
    二）又於90年3月8日凌晨二時許，在臺中縣潭子鄉○○路○
    段之路旁，以其自備之鑰匙一支，竊取丁○○所有置放於該
    處之原車牌號碼ＩＢ—五六七號大貨車一部（未懸掛車牌，
    引擎號碼為Ｈ０６ＣＴＢ—二四二五四號，車主登記為豐森
    汽車貨運有限公司），得手後，並在該大貨車之車門二側，
    以黑色噴漆噴上車號九Ｆ—四五三號，藉以混淆他人耳目。
    再於同年3月24日下午某時，駕駛前開竊得之大貨車至臺中
    縣和平鄉○○村○○○段，見停放於該處之丙○○所有ＭＯ
    ＤＥＬＥ７０型（車身號碼Ｓ／ＮＯ：３ＣＧ０９３１６號
    ）挖土機一部上插有鑰匙，遂以鑰匙發動該挖土機而竊取得
    手，並請託不知情之友人葉凱倫將上開挖土機置於前開大貨
    車上。嗣己○○與葉凱倫於翌日上午5時15分許，駕駛該大
    貨車行經苗栗縣大湖鄉「汶水加油站」前，為警查獲，並扣
    得其所有供其竊取上開大貨車犯罪所用之鑰匙一支。（三）
    復於同年7月間某日，在台中市○○路台中國小旁竊得甲○○所有車號ＮＯ—二九三○自小貨車一部，並將車牌拔下後
    ，交予不知情之李文濱修理，己○○再將該無車牌之小貨車
    以七千元轉賣傅燿樟，傅燿樟復以二萬五千元轉賣予不知情
    之林偉智，林偉智於91年2月7日上午將該小貨車借予不知情
    之蘇譯臣使用，嗣經警於同年月9日22時10分許，在台中縣
　　東勢鎮大甲溪八分魚池產業道路查獲。(四)再於91年1月14日
　  上午7時許，在桃園縣八德市○○街五號前，以自備之鑰匙
    一支（未扣案）竊取戊○○所有之車牌號碼ＮＭ—四五五號
    大貨車一部。復於同年月15日上午8時30分許，在苗栗縣竹
    南鎮某處，竊取「志鑫汽車貨運有限公司」所有之車牌號碼
    ＱＵ—六二六號大貨車之車牌一面，得手後將該ＱＵ—六二
    六號車牌懸掛在原車牌號碼ＮＭ—四五五號之大貨車上使用
    。（五）於同年3月4日凌晨2時許，己○○駕駛上開竊得之
    車牌號碼ＮＭ—四五五號大貨車搭載羅永正（另由原審法院
    判決確定）及姓名年籍不詳綽號「阿福」之已成年男子，行
    經苗栗縣西湖鄉「中二高Ｃ三一○標」工地時，己○○承續
    前開意圖為自己不法所有之概括犯意，與羅永正、「阿福」
    共同以竊盜之犯意聯絡，由己○○操作大貨車上之吊桿，羅
    永正、「阿福」負責綑綁之分工方式，共同竊取乙○○所有
    置於該工地之大型鐵板十一片（約值十萬六千九百四十元）
    ，並將鐵板置於大貨車上後，由己○○駕駛大貨車搭載羅永
    正、「阿福」離開現場。嗣行經苗栗縣公館鄉玉谷村3鄰57
    號前時，因輪胎爆胎致車上載運之鐵板掉落地上，羅永正與
    「阿福」乃下車察看，己○○則先行駕車離去，「阿福」亦
    隨後離去，留羅永正在該處看守掉落之鐵板。後於同日上午
    6時許，巡邏員警在上址查獲羅永正，並於同日下午1時30
    分許，在苗栗縣五谷村10鄰294號旁之空地發現該大貨車而
    查悉上情。
二、己○○另行基於意圖為自己不法所有之概括犯意，於92年3
    月11日凌晨1時許，在新竹縣香山鄉○○○路旁，見庚○○
    所有而於同年2月15日下午6時許，在臺中縣大甲鎮○○路1
    378號前失竊之原車牌號碼ＫＰ—三四七號（車牌已由庚○○於八十三年繳銷）之曳引車（引擎號碼ＰＥ六—○一五四
    五八Ｔ號）一部，見其上插有鑰匙，遂啟動該車駛離該處而
    竊取得手。旋於附近空屋內又發現「保實工程有限公司」所
    有而於92年2月中旬某日，在苗栗縣苗栗市南勢里附近山區
    失竊之車牌號碼ＲＷ—九六三號車牌二面，乃徒手竊取該車
    牌二面並懸掛於前開大貨車上使用。嗣其於翌日（即12日）
    晚間11時40分許，駕駛前開大貨車行經臺中縣烏日鄉螺潭村
    烏溪河床邊時，為巡邏員警查獲，並扣得大貨車鑰匙一支。
三、案經內政部警政署刑事警察局移送臺灣基隆地方法院檢察署
    ；臺中縣警察局烏日分局移送臺灣臺中地方法院檢察署呈請
    臺灣高等法院令轉臺灣苗栗地方法院檢察署，苗栗縣警察局
    大湖分局移送臺灣苗栗地方法院檢察署，及臺灣苗栗地方法
    院檢察署檢察官簽分偵查起訴暨台中縣警察局東勢分局報請
    臺灣台中地方法院檢察署檢察官移送原審法院併案審理。
  　理 　　 由
一、訊據上訴人即被告己○○（下稱被告）除矢口否認有上揭事
    實一之（一）、（二）之犯行外，餘均坦承不諱，並辯稱：
    車牌號碼ＴＨ—○八○號曳引車不是伊所偷，係陳朝彰所竊
    得，陳朝彰叫伊去找買主，伊才去找林榮財，由林榮財叫伊
    至其車廠去開曳引車至汐止，林榮財在汐止等伊，再把車賣
    給吳英茂，在買賣過程中，林榮財叫伊騙吳英茂說該車係伊
    所有及車子因欠稅所以要把車賣掉，這樣吳英茂才會相信，
    而所出賣所得之支票二十五萬元，因林榮財欠伊錢，伊僅拿
    其中十萬元之支票，另外十五萬元之支票由林榮財拿走。另
    未懸掛車牌，引擎號碼為Ｈ０６ＣＴＢ—二四二五四號而以
    黑色噴漆噴上車號九Ｆ—四五三號之大貨車，係伊僱主黃貴
    雄叫伊開出去載挖土機，因伊載錯挖土機，才被當作小偷，
    實際上伊並未有竊取上開大貨車及挖土機云云。
二、經查：（一）原車牌號碼ＴＨ—○八○號曳引車係被告告知
    林榮財該車要賣，林榮財因而介紹吳英茂，並隨同被告將車
    開至基隆吳英茂處，最後促成被告與吳英茂以二十五萬元價
    格成交，吳英茂並交付三張支票（十萬元二張、五萬元一張
    ）予被告以支付車款，林榮財則獲得仲介費一萬元一情，業
    據共同被告林榮財於原審審理時以證人身分證述明確（見原
    審卷第187頁至第201頁），核與另一證人吳英茂於偵查中所
    證之情節相符（見偵字第2011號卷第18頁、第19頁），並有
    被告與「忠全汽車有限公司」於89年9月7日所簽訂之買賣契
    約書影本一份、基隆市第二信用合作社支票影本三紙等附卷
    可稽（見偵字第3877號卷第17頁、第18頁）。再者，被告對
    於系爭曳引車來源之交代前後不一，先於警詢時、偵查中稱
    ：係林榮財所有，要求以伊之名義出售；後於原審審理時改
    稱：係友人陳朝彰（已歿）所竊取，伊替陳朝彰找買主林榮
    財，車子由陳朝彰交予林榮財云云；又質之被告為何出名幫
    林榮財出賣系爭曳引車？則先後稱：「林榮財欠伊十萬元」
    、或「林榮財欠伊公司錢」、或「林榮財欠伊兄十萬元」、
    或「林榮財欠陳貴郁十萬元」，賣車價金可以清償債務等數
    種不同說詞，其說詞反反覆覆，顯係臨訟杜撰，核與事實不
    符，不足採信，足認證人林榮財上開證言與事實相符，自堪
    採認。而上開曳引車為辛○○所有，停放於臺中縣龍井鄉○○路○段329號前被竊之事實，亦據被害人辛○○於警詢時指
    述甚明，並有車輛車牌失竊作業－新增車輛認可資料、遺失
    受理報案單及行車執照影本各一份在卷可憑（見偵字第2011
    號卷第58頁至第61頁）。是被告上開所辯無非係卸責之詞，
    委無可採，其有竊取辛○○之上開曳引車之犯行洵堪認定。
    此部分事實既已臻明確，被告聲請本院再傳喚證人吳英茂核
    無必要，自應駁回其聲請。（二）被告有於90年3月8日凌晨
    2時許，在臺中縣潭子鄉○○路○段之路旁，以其自備之鑰匙
    一支，竊取丁○○所有置放於該處之原車牌號碼ＩＢ—五六
    七號大貨車一部（未懸掛車牌，引擎號碼為Ｈ０６ＣＴＢ—
    二四二五四號），得手後，並在該大貨車之車門二側，以黑
    色噴漆噴上車號九Ｆ—四五三號，再於同年３月日下午某
    時，駕駛前開大貨車至臺中縣和平鄉○○村○○○段，見停
    放於該處之丙○○所有ＭＯＤＥＬＥ７０型（車身號碼Ｓ／
    ＮＯ：３ＣＧ０９３１６號）挖土機一部上插有鑰匙，遂以
    鑰匙發動該挖土機，並請託不知情之友人葉凱倫將上開挖土
    機置於前開大貨車上一情，業據被告於原審審理時坦承不諱
    （見原審卷第361頁、第362頁），而證人黃貴雄於原審審理
    時亦證稱：伊並未於90年3月間僱用被告，不曾交付任何大
    貨車予被告使用，亦未叫被告去達觀村載挖土機等語（見原
    審卷第261頁），而被告於原審審理時亦供稱：黃貴雄不是
    伊老闆，伊從未受僱於黃貴雄等語（見原審卷第362頁）。
    另證人葉凱倫亦證稱：被告要伊幫他開怪手上車，所以到伊
    家去找伊，伊將另一部七○型怪手開上卡車等語（偵字卷第
    1622號卷第41頁正面）。而上開丁○○所有之原車牌號碼Ｉ
    Ｂ—五六七號大貨車，係於90年3月8日凌晨2時許，在臺中
    縣潭子鄉○○路○段之路旁失竊一情，亦經丁○○於警詢時
    指述甚明，並有車輛車牌失竊資料個別查詢表、贓物認領保
    管單、汽車各項異動登記書各一份可稽（見偵字第1622 號
    卷第66頁至第72頁），此外復有扣案之鑰匙一支可資佐證。
    又ＭＯＤＥＬＥ７０型（車身號碼Ｓ／ＮＯ：３ＣＧ０９３
    １６號）挖土機係丙○○所有，而遭失竊一情，亦據被害人
    丙○○於警詢時指述明確，並有贓物認領保管單一紙附卷可
    稽（偵字第1622號卷第20頁至第21頁、第28頁）。是被告於
    原審之上開自白，與事實相符，自堪採信，其上開辯解無非
    係卸責之詞，委無可採，其有此部分竊盜之犯行亦洵堪認定
    。（三）事實一之（三）至（五）及事實二部分，業據被告
    坦承不諱，亦經被害人甲○○、乙○○、庚○○、黃國光於
    警詢時指述甚詳，並經證人傅耀樟、李文濱、羅永正、孫春
    香於警詢時證述明確，且有車牌遺失受理報案單、贓物認領
    保管單可稽，是被告此部分自白顯與事實相符，足堪採信。
    (四)綜上所述，本案事證明確，被告之竊盜犯行均洵堪認定。
三、核被告就事實一之（一）至（四）及事實二之犯行，均係犯
    刑法第320條第1項之竊盜罪；就事實一之（五）之犯行，係
    犯刑法第321條第1項第4款之結夥三人以上竊盜罪。被告就
    事實一之（二）竊取丙○○所有之ＭＯＤＥＬＥ７０型挖土
    機，係利用不知情之葉凱倫竊取之，為間接正犯。被告與羅
    永正及姓名年籍不詳綽號「阿福」之已成年男子，就所犯上
    開事實一之（五）之結夥三人以上竊盜罪間，有犯意聯絡及
    行為分擔，均為共同正犯。被告就犯罪事實一之（一）至（
    五）之多次竊盜行為，時間緊接，犯罪構成要件相同，顯係
    基於概括犯意反覆為之，為連續犯，應以結夥三人以上竊盜
    之一罪論，並依刑法第56條之規定加重其刑。被告就犯罪事
    實二之二次竊盜行為，時間緊接，犯罪構成要件相同，顯係
    基於概括犯意反覆為之，為連續犯，應以一罪論，並依刑法
    第56條之規定加重其刑。被告所犯事實一之竊盜罪與事實二
    之竊盜罪間，因犯罪時間相隔已達一年之久，顯係另行起意
    而為，其犯意各別，應予分論併罰。至公訴人認被告所犯事
    實一之（四）、（五）部分與事實一之（一）（二）（三）
    部分，係另行起意而為，應分論併罰云云，然事實一之（一
    ）與（二）二者之犯罪時間相隔七月餘，公訴人認係連續犯
    ，而犯罪事實一之（三）與（四）之犯罪時間相隔僅五月餘
    ，卻認係被告另行起意所犯，自有未洽。原審審理結果，認
    被告犯上述之罪，依刑法第28條、第56條、第320條第1項、
    第321條第1項第4款、第38條第1項第2款、第51條第5款，罰
    金罰鍰提高標準條例第１條前段之規定，審酌被告正值青壯
    竟貪圖不勞而獲，犯行眾多，且行竊之物多屬價值昂貴之重
    型機具，犯罪所生損害不小及犯後態度等一切情狀，就被告
    犯結夥三人以上竊盜罪部分，判處有期徒刑二年八月，就被
    告犯竊盜罪部分，判處有期徒刑十月，並定應執行刑為有期
    徒刑三年四月，且對扣案之鑰匙一支沒收，經核其認事用法
    及量刑均為妥適。被告仍執前詞上訴指摘原判決不當，為無
    理由，自應駁回其上訴。
四、至臺灣苗栗地方法院檢察署93年度偵緝字第109號移送原審
    法院併案意旨略以：被告於90年4月10日4時許，在台中市○○路普濟寺停車場內，竊取張勝亮所有之車號Ｌ六－○五三
    六之自小客車，復於同年5月14日13時許，在台中市○○○
    路○段343號前，竊取饒震所有之車號Ｊ六－五五八三之車牌
    二面。得手後將車號Ｌ六－○五三六號車牌卸下改懸掛Ｊ六
    －五五八三號車牌等語。惟訊據被告堅決否認有上開竊盜犯
    行，辯稱：車號Ｌ六－○五三六之自小客車是老闆許德勇叫
    伊開去昱昇修理廠修理，但修理廠老闆林慶榮不修理，伊把
    車子開出修理廠就被警察查獲，且許德勇在台中地檢署有幫
    伊交保等語。經原審傳訊證人林慶榮到庭證稱：己○○開車
    過來修理前一、二小時，另有人先打電話過來說等一下有一
    部車要給伊修理估價，之後己○○開車來修理廠時亦有說剛
    才有人打電話說要修車，修車期間並有人電話詢問車子修好
    否及估價多少，前後打電話之人是同一聲音等語。是被告所
    辯該自小客車係他人交付與伊送廠修理，尚非無據。又被告
    經台灣台中地方法院地檢署通緝到案時，確係許德勇擔任具
    保人為被告交保新台幣四萬元，有台灣台中地方法院地檢署
    90年核退字第1088號卷附之刑事被告現金保證書一份可憑，
    可認被告所言有「許德勇」之人亦非虛言。而被害人張勝亮
    、饒震亦僅指述其自小客車及車牌失竊，但並無指認係何人
    所為；再者，被告持有失竊之自小客車及車牌，原因非只竊
    盜一端，或因他人交付、或因收贓行為，不一而足。綜上所
    述，依檢察官所提出之證據及指出之證明方法，均不足為被
    告有罪之積極證明，此外復查無其他積極證據足以證明被告
    有此部分之犯行，是被告此部分之犯行不能證明。原審乃以
    上開併案部分與本案前開已起訴成罪部分，無裁判上之一罪
    關係，於原判決理由中敘明無從併案審理，自無不妥。
據上論結，應依刑事訴訟法第368條，判決如主文。
本案經檢察官壬○○到庭執行職務。
中　　華　　民　　國　　94　　年　　6 　　月　　30　　日
              刑事第八庭  審判長法　官　羅　得　村
              　　　　　　　　　法　官　劉　榮　服
              　　　　　　　　　法　官　巫　政　松
上列正本證明與原本無異。
不得上訴。
　　　　　　　　　　　　　　　　書記官　陳　妙　瑋
中　　華　　民　　國　　94　　年　　6 　　月　　30　　日
附錄論罪科刑法條：
刑法第320條第1項：
意圖為自己或第三人不法之所有，而竊取他人之動產者，為竊盜
罪，處五年以下有期徒刑、拘役或五百元以下罰金。
刑法第321條第1項：
犯竊盜罪而有左列情形之一者，處六月以上、五年以下有期徒刑
：
一  於夜間侵入住宅或有人居住之建築物、船艦或隱匿其內而犯
　　之者。
二  毀越門扇、牆垣或其他安全設備而犯之者。
三  攜帶兇器而犯之者。
四  結夥三人以上而犯之者。
五  乘火災、水災或其他災害之際而犯之者。
六  在車站或埠頭而犯之者。
    　　　　　　　　　　　　　　　　　　　　　　　　　Ｒ
